【裁判字號】    89,易,3060
【裁判日期】    890925
【裁判案由】    妨害自由
【裁判全文】
臺灣高雄地方法院刑事判決                        八十九年度易字第三六號
    公訴人  臺灣高雄地方法院檢察署檢察官
    被  告  戊○○
右列被告因妨害自由案件，經檢察官提起公訴（八十九年度偵字第八五一六號），本
院判決如左：
    主  文
戊○○受退去他人住宅之要求而仍留滯，處罰金貳仟壹佰元，如易服勞役，以參佰元
折算壹日。
    事  實
一、戊○○無任何前科紀錄。
二、戊○○於民國八十九年四月八日下午四時十五分許，至高雄市新興區○○○路二
    二七號甲○○與乙○○父子之住處，在該址三樓要求甲○○就彼此間生意上之糾
    紛對帳。詎一言不合而起爭執，乙○○遂要求戊○○離去，然戊○○仍一再要求
    戊○○對帳而滯留不肯離去。約二十分鐘後，在場訪談甲○○追查另案之法務部
    高雄市調查處左楠站調查員丁○○與許志清，見戊○○與王宏仁雙方洽談之氣氛
    不佳，遂於徵得甲○○同意後，帶同甲○○下樓欲改至調查站續行訪談。戊○○
    見狀即與另位在場催討債務之丙○○緊隨甲○○等人下樓，並要求查看丁○○證
    件以確認渠等確為調查員。適經警據報趕至現場，並告知戊○○等人若阻止丁○○等人離去將涉犯妨害公務罪後，戊○○始離去現場。
三、案經乙○○訴由台灣高雄地方法院檢察署察官偵查起訴。
    理  由
一、訊據被告坦承於右揭時地，至前址找甲○○對帳，惟矢口否認犯罪，辯稱：伊被
    要求離去約五分鐘後即離開，是下樓走到馬路時伊才又要求對帳，且乙○○是否
    住該處亦有所疑云云。經查：右揭事實，業據告訴人乙○○指訴及甲○○證訴綦
    詳，並據丁○○於偵查及本院調查時證述在卷。其次，被告受退去之要求後仍滯
    留約二十分鐘，一再要求對帳，此經丁○○於本院調查時證述在卷（參本院八十
    九年九月一日筆錄），且本院依被告聲請而傳喚之證人丙○○亦證稱：下樓後，
    調查員表示渠等不能一同前往調查站，伊與戊○○就分別離去，並未要求對帳等
    語（同上開本院篝錄），足證被告辯稱：約五分鐘即離去，下樓後才要求對帳云
    云，委無足採。且由調查員帶同甲○○離去時，被告始緊跟著下樓，且要求調查
    員出示證件，甚至詢問是否可一同前往調查站等情，益見若非調查員帶同甲○○
    離去，被告實仍無離去之意。再則，乙○○設籍之「高雄市○○○路三九五號」
    整編前門號為「高雄市新興區○○○路二二五號」，而與「高雄市新興區○○○
    路二二七號」係同一棟五層建築之透天厝，甲○○及乙○○均住於該棟透天厝內
    ，有照片二紙、高雄市前鎮區戶政事務所八四年三月十六日高市鎮戶字二二二三
    號簡便行文表、高雄市盛豐里里長李錦象八十九年九月十日證明書各一紙在卷可
    佐，故乙○○對系爭房屋為有監督權之人無訛。綜上所述，事證明確，被告犯行
    堪予認定。
二、按刑法第三百零六條係在保護個人居住之安寧與私人生活之秘密之保持，故若債
    務人已明示要求債權人離去住宅，因法律另有規定行使債權之正當方法，故除有
    符合民法第一百五十一條所規定自助行為之情形外，若債權人仍滯留不去，則仍
    構成刑法第三百零六條第二項之受退去之要求而仍留滯他人住宅罪（參司法院司
    法院八十廳刑一字第六八九號函，應採此見解）。核被告戊○○所為，係犯刑法
    第三百零六條第二項之受退去之要求而仍留滯他人住宅罪。爰審酌被告之品性，
    及犯罪之手段、目的、所生危害、犯罪後之態度，暨其他一切情狀，量處如主文
    所示之刑，並諭知易服勞之折算標準。
三、公訴意旨另以：戊○○於八十九年四月八日十六時十五分許，前往高雄市新興區
    ○○○路二二七號找王宏仁對帳，未得乙○○同意，即進入該址，係犯刑法三百
    雲六條第一項之未經許可進入住宅罪。然：刑法第三百零六條第一項所謂無故侵
    入他人住宅，乃指未得該住宅之支配或管理人之明非或默示認許，且無正當進入
    理由而擅行侵入者而言。若行為人與屋主有生意糾紛，於得明示或默示認許後進
    入屋內，則不構成侵入住宅罪（參最高法院四十六年度台非字第四十四號判決意
    旨）。經查，被告係因與甲○○間有生意糾紛，方於右揭時間，前往甲○○之住
    處要求對帳，且甲○○、乙○○既均未明示拒絕進入，則稽諸上開說明，自應認
    與刑法第三百零六條第一項所謂無故侵入他人住宅罪之構成要件未合，惟依起訴
    書所載，公訴人應係認與前揭有罪部分為實質上一罪之關係，故不另為無罪之諭
    知。
據上論斷，應依刑事訴訟法第二百九十九條第一項前段，刑法第第三百零六條第二項
、第一項、第四十二條第二項，罰金罰鍰提高標準條例第一條前段、第二條，判決如
主文。
本案經檢察官秦德進到庭執行職務。
中      華      民      國八十九    年      九      月      二十五  日
                                    臺灣高雄地方法院刑事第六庭
                                        法  官  洪碩垣
右正本證明與原本無異。
如不服本判決，應於判決送達後十日內，向本院提出上訴狀。
                                        書記官  顏平國
中      華      民      國    八十九    年      十      月      三      日
附錄本案論罪刑法條
中華民國刑法第三百零六條 (侵入住居罪)
無故侵入他人住宅、建築物或附連圍繞之土地或船艦者，處一年以下有期徒刑、拘役
或三百元以下罰金。
無故隱匿其內，或受退去之要求而仍留滯者，亦同。


司法院資訊處製作；財團法人民間司法改革基金會備份。
